臺灣高雄地方法院刑事判決　　　　　　　　　　　　　九十一年度易字第一九二號
　　公　訴　人　臺灣高雄地方法院檢察署檢察官
　　被　　　告　乙○○
右列被告因偽造文書案件，經檢察官提起公訴（九十年度偵字第二三三七二號），本
院判決如左：
    主  文
乙○○故買贓物，處有期徒刑陸月，如易科罰金，以參佰元折算壹日。
高雄市政府警察局鹽埕分局九十年九月十七日偵訊（調查）筆錄、逮捕通知書及自願
性同意搜索筆錄內偽造之「甲○○」署押與指印各肆枚，均沒收。
    事  實
一、乙○○因另違反毒品危害防制條例案遭臺灣高雄地方法院檢察署通緝中，為逃避
    追緝，明知不詳姓名年籍綽號「阿龍」之成年男子所持甲○○之國民身分證一枚
    （該枚國民身分證係甲○○所有，於民國九十年二月間某日，在高雄市○○路遺
    失），係來路不明之贓物，竟於九十年八月間某日，在高雄市○○路愛河公園內
    ，以新台幣（下同）二千元之代價向該綽號「阿龍」之人購買，並將其自己之照
    片交予該綽號「阿龍」之人換貼於甲○○國民身分證上之方式，共同變造該國民
    身分證，足以生損害於甲○○及內政部對中華民國國民身分證核發管理之正確性
    。嗣於九十年九月十七日下午一時三十分許，乙○○為高雄市政府警察局鹽埕分
    局建國四路派出所警員查獲而被帶回該派出所訊問時，乙○○為掩飾其通緝犯之
    身分，竟將上開變造之國民身分證交予警員林吉雄，冒稱為「甲○○」本人而行
    使該變造之國民身分證接受訊問，並在該派出所之偵訊（調查）筆錄、逮捕通知
    書及自願性同意搜索筆錄上偽簽「甲○○」之署押及捺指印各四枚，足以生損害
    於甲○○及警察機關偵辦犯罪案件之正確性。嗣經檢察官傳喚甲○○到庭而發覺
    有異，再將當庭所採集之甲○○指紋與乙○○於警訊時所捺之指印，送請內政部
    警政署刑事警察局鑑驗後，始查知乙○○冒名應訊偽造署押之情事。
二、案經臺灣高雄地方法院檢察署檢察官自動檢舉偵查起訴。
    理  由
一、右揭事實，業據被告乙○○於本院審理時坦承不諱，核與被害人甲○○於偵查中
    所指述之情節相符，並有九十年九月十七日偵訊（調查）筆錄、逮捕通知書及自
    願性同意搜索筆錄各一份附於警卷可稽。且被告於九十年九月十七日於警訊時所
    捺之指印，經送內政部警政署刑事警察局鑑驗之結果，認與被告留存於內政部警
    政署刑事警察局指紋卡之左拇指指紋相符，有該局九十年十一月二十八日（九十
    ）刑紋字第二一九八七二號鑑驗書一紙附於偵查卷可參，被告自白核與事實相符
    。本件事證明確，被告犯行洵堪認定。
二、按指印同為代表冒用者之姓名，依民法第三條第三項規定，指印有與簽名生同等
    之效力，其為署押之作用及效力與署押無異，且簽名與捺指印，係出於同一偽造
    署押之犯意，是其所捺指印雖為被告所有，亦係刑法所稱之署押。是核被告乙○
    ○明知綽號「阿龍」之成年男子所持甲○○之國民身分證係來路不明之贓物，竟
    以二千元之代價向其購入，並與綽號「阿龍」之成年男子共同換貼上自己之照片
    予以變造，且提出該變造之國民身分證供警方查證，足生損害於內政部對中華民
    國國民身分證核發管理之正確性及甲○○之行為，係犯刑法第三百四十九條第二
    項之故買贓物罪及同法第二百十六條、第二百十二條之行使變造國民身分證罪；
    又被告冒用甲○○之名應訊，於偵訊（調查）筆錄、逮捕通知書及自願性同意搜
    索筆錄上偽簽「甲○○」之署押及指印，足以生損害於甲○○及警察機關偵辦犯
    罪案件正確性之所為，係犯同法第二百十七條之偽造署押罪。被告與綽號「阿龍
    」之成年男子間就變造國民身分證之行為，有犯意聯絡及行為分擔，為共同正犯
    。又被告變造國民身分證後復持以行使，變造之低度行為被行使之高度行為吸收
    ，不另論罪。另被告為免暴露身分並圖卸刑責，其先後在偵訊（調查）筆錄、逮
    捕通知書及自願性同意搜索筆錄上，多次偽造「甲○○」之署押之行為，均係基
    於冒名應訊之同一犯意下之接續行為，僅侵害一個法益，為實質上一罪，僅應論
    以一罪。再被告所犯前開三罪間，有方法結果之牽連關係，依刑法第五十五條之
    規定，應從一重之故買贓物罪處斷。又公訴人雖未就被告所犯故買贓物及行使變
    造國民身分證之犯行提起公訴，然該部分事實與公訴人起訴之犯罪事實既具有牽
    連犯之裁判上一罪關係，應為起訴效力所及，本院自應併與審理。爰審酌被告為
    逃避偵查機關追緝，而買受他人遺失之國民身分證並加以變造，且冒名應訊，偽
    簽署押，陷被冒名之被害人於受無謂追訴之危險境地，損及政府機關對該等證件
    管理之正確性及偵查追訴犯罪之正確性，惡性非輕，惟念其坦承犯行，態度尚佳
    等一切情狀，量處如主文所示之刑，並諭知易科罰金之折算標準，以資懲儆。又
    高雄市政府警察局鹽埕分局九十年九月十七日偵訊（調查）筆錄、逮捕通知書及
    自願性同意搜索筆錄內偽造之「甲○○」署押四枚與指印四枚，均係屬偽造之署
    押，應依刑法第二百十九條之規定，不問屬於犯人與否，併予宣告沒收。至變造
    「甲○○」國民身分證上被告乙○○之照片一張，雖係被告所有且供犯行使變造
    國民身分證罪所用之物，然並未扣案，且據被告供承已將該國民身分證丟棄，顯
    然業已滅失，為免將來執行之困難，爰不另為沒收之諭知。
據上論斷，應依刑事訴訟法第二百九十九條第一項前段，刑法第二百十六條、第二百
十二條、第二百十七條第一項、第三百四十九條第二項、第五十五條、第四十一條第
一項、第二百十九條，罰金罰鍰提高標準條例第一條前段、第二條，判決如主文。
中      華      民      國    九十一    年      四      月     十六     日
                                    臺灣高雄地方法院刑事第一庭
                                        法  官    陳玉聰
右正本證明與原本無異。
如不服本判決，應於判決送達後十日內，向本院提出上訴狀。
                                        書記官    鄭淑臻
中    華    民    國    九十一    年      四      月          十六      日
附錄本案判決論罪科刑法條全文：
刑法第二百十二條
偽造、變造護照、旅券、免許證、特許證及關於品行、能力、服務或其他相類之證書
、介紹書，足以生損害於公眾或他人者，處一年以下有期徒刑，拘役或三百元以下罰
金。
刑法第二百十六條
行使第二百十條至第二百十五條之文書者，依偽造、變造文書或登載不實事項或使登
載不實事項之規定處斷。
刑法第二百十七條第一項
偽造印章、印文或署押，足以生損害於公眾或他人者，處三年以下有期徒刑。
刑法第三百四十九條第二項：
搬運、寄藏、故買贓物或為牙保者，處五年以下有期徒刑、拘役或科或併科一千元以
下罰金。
